---
# --- Metadatos Básicos ---
title: "Análisis del Catálogo de Amazon y Estrategia de Precios"
author:
   - Mariangel Morales
   - Camila Santiago
  
date: "Abril 16 del 2026"

# --- Metadatos Específicos de Plantilla ---
degree: "Computación I"
director: 
  - Jesus Ochoa 
  - Oliver Triveño
lugar: "Caracas"
facultad: 
  - Facultad de Ciencias Económicas y Sociales
  - Escuela de Estadistica y Ciencias Actuariales
# Ruta al escudo (relativa al archivo .Rmd)
escudo: "Latex/Classes/Escudos/faces"

# --- Bibliografía ---
bibliography: bibliografia.bib

# --- Configuración de Salida ---
output: 
  pdf_document:
    template: template.tex  # Llamamos al archivo de plantilla
    keep_tex: true                 # Útil para ver errores si ocurren
    toc: true                      # Generar índice
    number_sections: true
    citation_package: natbib       # Importante: forzar natbib porque tu plantilla lo usa

# --- Resumen (Abstract) ---
abstract: |
 En el presente informe se realiza un análisis estadístico descriptivo de las ventas de Amazon India, centrándose en su estructura del catalogo y su estrategia de precios.
 Como principales hallazgos se indica que el catálogo de Amazon Presenta una alta heterogeneidad con pocas categorías dominantes qué concentran la mayoría de los productos, se identificó la ausencia de correlación entre el precio original y el porcentaje de descuento, lo que sugiere que no hay ninguna estrategia al momento de aplicarle descuentos a los precio. Además, la detectaron valores atípicos en los precios  reflejan la diversidad económica del mercado indio.

---

```{r setup, include=FALSE}
# Configuración global de chunks
knitr::opts_chunk$set(
  echo = FALSE,        # Mostrar código
  warning = FALSE,    # Ocultar advertencias
  message = FALSE,    # Ocultar mensajes de carga
  fig.align = "center",
  out.width = "90%",
  fig.pos = "H",
  out.extra = ""
)

# Carga de librerías
library(tidyverse)
library(knitr)
library(kableExtra)
library(scales)
library(janitor)

# Carga de data
df <- read.csv("11. Amazon Sales.csv", encoding = "UTF-8")

# Limpieza y selección de variables
df_limpio <- df %>%
  janitor::clean_names() %>%
  select(product_id, product_name, category, actual_price, discount_percentage, discounted_price) %>%
  mutate(

# Limpieza de precios
    actual_price = as.numeric(gsub("[^0-9.]", "", actual_price)),
    discounted_price = as.numeric(gsub("[^0-9.]", "", discounted_price )),
   
 # Limpieza de porcentajes
    discount_percentage = as.numeric(gsub("[^0-9.]", "", discount_percentage)) / 100
  )

# Recalculo de porcentaje

df_limpio <- df_limpio %>%
  mutate(
    discounted_price = actual_price - (actual_price * discount_percentage),
    discounted_price = round(discounted_price, 0)
  )
df_limpio <- df_limpio %>%
  mutate(discount_percentage = round(discount_percentage * 100, 0))

#Cálculo de outliers 
Q1 <- quantile(df_limpio$actual_price, 0.25, na.rm = TRUE)
Q3 <- quantile(df_limpio$actual_price, 0.75, na.rm = TRUE)
IQR_val <- Q3 - Q1

limite_inferior <- Q1 - 1.5 * IQR_val
limite_superior <- Q3 + 1.5 * IQR_val

is.na.data.frame("Amazon Sales.11.csv")

colSums(is.na(df_limpio[, c("actual_price", "discount_percentage", "discounted_price")]))


```

\chapter*{Introducción}

Desde la llegada de Amazon a India en  junio de 2013.  la empresa se ha ido consolidando rápidamente en el comercio electrónico del país, ofreciendo una amplia gama de productos y servicios a los consumidores locales.  Este trabajo tiene como propósito analizar la estructura del catálogo Amazon  a partir de un conjunto de datos de 1.465 productos, con el objetivo de responder las interrogantes planteadas sobre la concentración de categorías, la variabilidad de los precios y una posible estrategia de descuento.

\chapter{Planteamiento del Problema}
Amazon es una multinacional tecnológica estadounidense, fundada por Jeff Bezos en 1994, posteriormente, en 1995 se convierte en uno de los primeros grandes minoristas en línea cuando empieza a vender libros de forma online, y en 1996 se expande a la música, el vídeo y otros productos, lanzando su primer sitio web no inglés en Canadá. Durante los 2000 se expande a nuevas categorías de productos, como juguetes y electrónica, y lanza su sitio web en otros idiomas. Amazon sigue creciendo y lanza su programa de afiliación Prime, que ofrece envíos gratuitos ilimitados en dos días para millones de productos, además de otras ventajas exclusivas (2003), así como también, lanza Kindle e-lector y abrir una tienda física en Seattle (2006); su expansión continúa con servicios en la nube, más variedad de productos, sucursales en todo el mundo y Amazon music (2011).  En el contexto de India, opera bajo el nombre de Amazon India, donde los precios se expresan en rupias.


A pesar de su éxito comercial, su amplitud y variedad en el mercado presenta dificultades para los vendedores, entre ellas, se señala que Amazon tiende a priorizar sus propios productos frente a los de terceros, además del elevado número de negocios que ofrecen otros productos muy similares en la plataforma. Tanto los vendedores independientes como sus competidores comercializan en el mismo escaparate, sin margen de conveniencia para ninguna de las partes. 
La principal virtud de la era digital son los datos. Para las empresas esta es una valiosa información, pero Amazon no comparte estos datos con los vendedores que distribuyen a través de su plataforma. Los vendedores se encargan de llevar a cabo la transacción de los pedidos, pero no pueden acceder a los clientes individualmente. Esto dificulta cualquier intento de fidelización con sus consumidores; así, Amazon  posee el monopolio de los datos, y de las campañas promocionales. 
Un ejemplo desfavorable de esto para los vendedores es la semana del Black Friday, durante las ofertas vigentes, los distribuidores de forma obligatoria tienen que ajustar sus ofertas y sus precios a lo establecido por la plataforma. 
En este marketplace se paga un porcentaje por cada venta que se realice a través de la plataforma,  las comisiones de Amazon se encuentran entre el 7% y el 15% de la venta dependiendo del sector al que pertenezca el artículo. Además, deben pagar al mes o por venta el plan elegido. 
Por esta razón las marcas o negocios que venden productos que tienen un bajo precio necesitan ampliar su catálogo o vender productos de mayor valor para que les sea rentable vender en el marketplace. 
\

En este sentido, se plantean las siguientes interrogantes:\


\textbf{1.}	¿Existen categorías donde los descuentos son más altos que el resto del catálogo y, si éstas existen, hay alguna relación entre el precio original y su porcentaje de descuento?\

\textbf{2.}	¿La distribución de los productos está equilibrada entre categorías o, el catálogo es predominante y más voluminoso en otras categorías?\

\textbf{3.}	¿Dentro de las categorías, conviven productos de distintos rangos de precios o existe una homogeneidad entre ellos?\



\section{Justificación}

La presente investigación se justifica por su relevancia práctica y académica. Por la parte práctica, los resultados les van a permitir a los compradores, reconocer ofertas reales y engañosas, y a los vendedores de amazon identificar patrones de descuento y así poder ajustar sus estrategias de precios; y por la parte, de forma académica se aporta una metodología replicable para el análisis de datos de comercio electrónico utilizando python para el dashboard y R para el informe técnico.\

\section{Objetivos}
 
\subsection{Objetivo General}
\begin{itemize}
  \item{Describir la estructura del inventario de Amazon y analizar su estrategia de precios según sus diferentes categorías e identificar las brechas de precios y descuentos entre productos similares.}
\end{itemize}

\subsection{Objetivos Específicos}
\begin{itemize}
  \item{Analizar las diferencias entre productos similares, y la relación de precios entre el precio original y su porcentaje descuento en categorías con precios más altos.}
  \item{Identificar el número de productos existentes en cada categoría para determinar si el catálogo está distribuido equilibradamente o está concentrado en pocas categorías dominantes.}
  \item{Evaluar  la variabilidad de precios dentro de cada categoría para determinar si existen diferencias significativas entre productos de distintos rangos o si hay homogeneidad.}
\end{itemize}


\section{Variables}

Se tienen variables cualitativas nominales (id del producto, nombre del producto, categoria) y cuantitativas continuas de razón (precio original, porcentaje de descuento, precio con descuento).

\chapter{Marco Teórico}


\section{Bases Teóricas}

Las bases teóricas que se usarán en este trabajo para sustentar el análisis e investigación de este tema son vitales para el entendimiento de la misma, ya que, estas palabras por más “comunes” que puedan sonar, sino se usan en el contexto adecuado pueden dificultar el razonamiento del lector, las siguientes definiciones son:\

\subsection{Catálogo}

Los catálogos son contenedores de elementos que están relacionados entre sí a través de un contexto de negocio \

\subsection{Rupias}

Es la moneda oficial de la India "", también está vinculada a otras monedas, como el ngultrum butanés y la rupia nepalí. \


\subsection{Estrategia de precios }

Enfoque estructurado que las empresas utilizan para determinar cuánto cobrar por sus productos o servicios, se consideran diversos factores, como la demanda del mercado, la competencia, los costos de producción y la percepción de valor por parte del cliente.
 \

\subsection{Marketplace }

Entorno virtual que facilita la compra y venta de productos o servicios entre múltiples vendedores y compradores. Este tipo de plataforma actúa como intermediario, reuniendo a vendedores y consumidores en un solo lugar y ofreciendo una amplia variedad de productos o servicios en una experiencia de compra unificada. \

\subsection{Variabilidad de precios }

Esta variabilidad ayuda a las empresas a gestionar sus ingresos, identifican qué productos contribuyen principalmente a sus beneficios totales y cuáles requieren un enfoque de precios diferente para aumentar los ingresos. \

\subsection{Homogeneidad y heterogeneidad }

La homogeneidad se refiere a elementos semejantes, idénticos e iguales. Por otro lado, la heterogeneidad  se refiere a elementos diferentes, distintos y no equivalentes.
 \

\subsection{Porcentaje de descuento }

Número del descuento que posee el producto. \

\subsection{Varianza  }

Medida de dispersión que representa la variabilidad de una serie de datos con respecto a su media. \

\subsection{Correlación  }

Es la asociación o relación entre dos variables numéricas que evalúa la tendencia (aumento o disminución) en los datos. \

\subsection{Vendedor }

ofrecen productos terminados o servicios a los compradores finales. \

\subsection{Proveedor }

Suministran materias primas o componentes utilizados en la producción. \

\subsection{Comprador }

Es la persona que realiza la transacción de compra, el término comprador suele tener un matiz transaccional, ya que se refiere únicamente a la acción de comprar. \

\chapter{Marco Metodólogico}
En este capítulo se presentan los fundamentos estadísticos empleados que hicieron posible analizar la base de datos, la cual fue obtenida de Kaggle y se titula "Amazon Sales", contiene una parte del catálogo de Amazon India; la misma, se conforma de 16 columnas y 1465 filas, se le realizó una limpieza de columnas, dejando así solo 6 que serían las variables clave para este análisis. Esta investigación adopta un enfoque cuantitativo, de tipo descriptivo-correlacional.
 
 
\section{Metodología utilizada en el trabajo de investigación}

A través de la estadística descriptiva, se examinarán los datos para responder las preguntas de investigación planteadas. Se utilizará la media aritmética en este trabajo para saber el precio promedio por categoría para el análisis de la estructura de precios del catálogo, está se va a comparar con la mediana, para reconocer si hay productos que afecten significativamente al promedio; también, se usarán medidas como, el rango (podemos saber que tan amplia es la diferencia de precios), rango intercuartílico (mide la dispersión del 50% central de los datos y se utiliza para identificar valores atípicos), desviación típica (indica la dispersión de los datos, si es mayor, significa que están más dispersos los datos), varianza (permite comparar la variabilidad entre categorías con precios muy diferentes) y correlación (si dos variables se relacionan de forma lineal o inversa).\

Se van a cargar las librerias tidyverse, knitr, kableExtra, scales, janitor y ggplot2 para el manejo de los datos, se carga el dataset para la limpieza, Se eliminarán las columnas que no aportan al analisis de la investigación, Se identifican los valores nulos del dataset, Se calculan los cuartiles y el rango intercuartilico para identificar los datos atipicos


```{r}
library(tidyverse)
library(knitr)
library(kableExtra)
library(scales)
library(janitor)

#Carga del archivo
df <- read.csv("11. Amazon Sales.csv", encoding = "UTF-8")

#Limpieza completa
df_limpio_cap3 <- df %>%
  mutate(
    actual_price = as.numeric(gsub("[^0-9.]", "", actual_price)),
    discounted_price = as.numeric(gsub("[^0-9.]", "", discounted_price )),
    discount_percentage = as.numeric(gsub("[^0-9.]", "", discount_percentage)) / 100
  )

#Recalculo de %
df_limpio <- df_limpio %>%
  mutate(
    discounted_price = actual_price - (actual_price * discount_percentage),
    discounted_price = round(discounted_price, 0)
  )

#Cálculo de outliers
Q1 <- quantile(df_limpio$actual_price, 0.25, na.rm = TRUE)
Q3 <- quantile(df_limpio$actual_price, 0.75, na.rm = TRUE)
IQR_val <- Q3 - Q1

limite_inferior <- Q1 - 1.5 * IQR_val
limite_superior <- Q3 + 1.5 * IQR_val



#Filtrado final y quitar null, na
df_sin_atipicos <- df_limpio %>%
  filter(actual_price >= limite_inferior & actual_price <= limite_superior)


```




```{r}
#Dividir las categorias y sacar la "principal" y las estadisticas descriptivas 

#Este es para dividir las categorias y sacar la "principal"

library(tidyverse)
library(knitr)
library(kableExtra)
library(scales)
library(janitor)

resumen_categoria <- df_limpio %>%
  group_by(category) %>%
  summarise(
    "N° Productos" = n(),
    "Mínimo" = min(actual_price),
    "Percentil 25" = quantile(actual_price, 0.25),
    "Mediana" = median(actual_price),
    "Percentil 75" = quantile(actual_price, 0.75),
    "Máximo" = max(actual_price),
    "Media" = mean(actual_price),
    "Desviación" = sd(actual_price),
    "Descuento %" = mean(discount_percentage)
  )

Categorias <- df_limpio %>%
  mutate(categoria_principal = str_split(category, "\\|") %>% 
           sapply(function(x) x[1]))  



```



\chapter{Análisis de Resultados}

\small Este capítulo presenta los resultados obtenidos al aplicar las metodologías descritas en el capítulo anterior, se exponen las respuestas a las preguntas planteadas y los resultados de los objetos específicos, por medio de visualizaciones (creación de gráficos) que ayudan a mostrar las distribuciones y relaciones de una forma mas interactiva.

\section {¿Existen categorías donde los descuentos son más altos que el resto del catálogo y, si éstas existen, hay alguna relación entre el precio original y su porcentaje de descuento?}


```{r}
library(ggplot2)

# Se hace un cuadro de dispersión y de barras entre categorias y porcentajes de descuento, también uno de correlacion entre el precio original y el % de descuento 

Categorias %>%
  group_by(categoria_principal) %>%
  summarise(max_descuento = max(discount_percentage, na.rm = TRUE)) %>%
  ggplot(aes(x = reorder(categoria_principal, -max_descuento), y = max_descuento)) +
  geom_col(fill = "steelblue") +
  theme(axis.text.x = element_text(angle = 45, hjust = 1)) +
  labs(
    title = "Máximo Porcentaje de Descuento por Categoría",
    x = "Categorías",
    y = "Porcentaje Máximo (%)"
  )
ggplot(data = Categorias, 
       aes(x = categoria_principal, 
           y = discount_percentage,
           color = categoria_principal)) +
  geom_point(size = 3) +
theme(axis.text.x = element_text(angle = 45, hjust = 1)) +
 labs(
    title = "Máximo Porcentaje de Descuento por Categoría",
    x = "Categorías",
    y = "Porcentaje Máximo (%)"
  )

#Gráfico de correlación 


correlacion <- cor(Categorias$actual_price, 
                   Categorias$discount_percentage, 
                   use = "complete.obs")


Categorias %>%
  ggplot(aes(x = actual_price, y = discount_percentage)) +
  geom_point(alpha = 0.5, color = "orange") + 
  labs(
    title = "Relación entre Precio Actual y % de Descuento",
    subtitle = paste("Correlación de Pearson:", round(correlacion, 2)),
    x = "Precio Actual",
    y = "Porcentaje de Descuento (%)"
  ) +
  theme_minimal()

```
Sí, por los gráficos mostrados se comprueba que existen categorías que notablemente poseen descuentos más altos (Computer-accesoriess, Electronics y Home kitchen), esto trató de medirse con la correlación del gráfico anterior, que se distingue y se concluyó que es negativa (inversa) y bastante baja. Se demuestra que esto depende de una variable externa y no la planteada.\



\section{¿La distribución de los productos está equilibrada entre categorías o, el catálogo es predominante y más voluminoso en otras categorías?}


```{r}
library(ggplot2)

Categorias%>%
  count(categoria_principal, sort = TRUE)%>%
  ggplot(aes(x = reorder(categoria_principal, n), y = n)) +
  geom_col(fill = "orange") +    
  coord_flip() +                    
  labs(
    title = "Número de Productos por Categoría",
    x = "Volumen de la categoria",
    y = "Categorias"
  )
```

Por medio del gráfico, se demuestra que el catálogo no esta equilibrado y es notablemente inferior la cantidad de productos que existen en algunas categorías, se detalla que algunas solo existe un artículo y otras rebasan los 500, se concluye que la categoría más predominante es "Electronics"; las otras categorías que también tienen mayor cantidad de productos son la Home-Kitchen y Computer-accessries.

\section{¿Dentro de las categorías, conviven productos de distintos rangos de precios o existe una homogeneidad entre ellos?}


```{r, results='asis'}
library(dplyr)
library(knitr)
library(kableExtra)

Diferencias_precios <- Categorias %>%
  group_by(categoria_principal) %>%
  summarise(
    Precio_Minimo = min(actual_price, na.rm = TRUE),
    Precio_Maximo = max(actual_price, na.rm = TRUE),
    Diferencia     = Precio_Maximo - Precio_Minimo 
  )

Diferencias_precios %>%
  kable(
    booktabs = TRUE, 
    col.names = c("Categoría", "Precio Mínimo", "Precio Máximo", "Brecha"),
    caption = "Resumen de Precios por Categoría"
  ) %>%
  kable_styling(latex_options = c("striped", "hold_position"))


```

Por medio de la tabla propuesta, sí se plantea la diferencia entre los rangos de precios que existen en una misma categoría, esta diferencia de precios bastante alta tomando en cuenta que, coexisten en la misma categoría, la heterogeneidad es inminente.\

\chapter{Conclusiones y Recomendaciones}

\textbf{1.-} Tras el análisis estadístico  realizado se presentan las siguientes conclusiones derivadas de las interrogantes de la investigación:
Se confirmó que hay una alta heterogeneidad y una distribución desequilibrada del inventario. Esto significa que el catálogo está dominado por unas pocas categorías, como: “Electronic”, “home&kitchen”, “Computer&accesories”;que concentran la mayor cantidad de productos, indicando que el mercado de Amazon India tiene categorías que saturan al catálogo frente a otros con poca representación.
 El análisis de dispersión reveló una gran variedad de rangos de precios dentro de una misma categoría. La presencia de valores atípicos confirma que en un mismo sector conviven tanto productos costosos, como productos económicos, descartando la existencia de homogeneidad en el catálogo.
Una de las conclusiones  fue la falta de correlación entre el precio original y el porcentaje de descuento.  Lo que indica que los descuentos aplicados no tienen relación, con los precios originales, ya que no siguen un patrón predecible en el catálogo.

Basado en el análisis obtenido, se sugieren las siguientes estrategias:\

\textbf{Recomendación} 
Dirigido a los compradores, dada la falta de correlación en los descuentos, se recomienda no basar la estrategia únicamente de compras en el porcentaje de rebaja, sino en la diferenciación del producto, ya que el catálogo está saturado, tiene diferentes precios y descuentos en las categorías principales.\

\textbf{2.-}Los nuevos competidores analicen la varianza de precios de su categoría específica antes de ingresar al mercado, para identificar si su estructura de costos les permite sobrevivir en un entorno de alta volatilidad y márgenes reducidos por las comisiones.
.\

\appendix
\renewcommand{\thechapter}{\Alph{chapter}}

\chapter{Bibliografias}

Prysync: https://prisync.com/es/diccionario-de-precios/variacion-de-precios/ \

Statistic: https://www.statisticshowto.com/homogeneity-and-heterogeneity-in-statistics/ \

Questionpro: https://www.questionpro.com/blog/es/varianza/ \

Inbestme: https://www.inbestme.com/es/es/blog/que-es-la-correlacion/\

Translate Google: https://ramp-com.translate.goog/blog/vendor-vs-supplier?_x_tr_sl=en&_x_tr_tl=es&_x_tr_hl=es&_x_tr_pto=tc&_x_tr_hist=true \

Blog empresas: https://blogempresas.yoigo.com/usuario-consumidor-cliente-comprador-son-lo-mismo/\

Arimetrics: https://www.arimetrics.com/glosario-digital/amazon \

Cyberclick: https://www.cyberclick.es/numerical-blog/ventajas-y-desventajas-de-vender-en-amazon-marketplace \

Globalshopaholics: https://globalshopaholics.com/es/blog/pros-y-contras-de-comprar-en-amazon/ \

Epinium: https://epinium.com/es/blog/estrategiapreciosventa-amazon/#:~:text=lanzar%20el%20producto.-,%C2%BFCu%C3%A1l%20es%20la%20estrategia%20de%20precios%20de%20venta%20en%20Amazon,ganar%20la%20%E2%80%9CBuy%20Box%E2%80%9D. \